臺灣彰化地方法院刑事判決　　　　　　　　94年度訴字第75號
公　訴　人　臺灣彰化地方法院檢察署檢察官
被　　　告　乙○○
上列被告因偽造文書等案件，經檢察官提起公訴（93年度偵字第
3645號），本院判決如下：
    主  文
乙○○行使偽造私文書，足以生損害於他人，處有期徒刑伍月，
如易科罰金，以參佰元折算壹日；偽造之「錦榮有限公司」印章
壹枚，及支票號碼ＱＥ0000000號、付款人臺北國際商業
銀行、面額新臺幣肆萬伍仟壹佰柒拾元之支票背面所偽造之「錦
榮有限公司」印文壹枚，均沒收。
    事  實
一、乙○○前曾任職錦榮有限公司（下稱錦榮公司）業務員，於
    民國九十二年九月間離職，其後因錦榮公司之另一業務員丙○○不慎遺失愛來有限公司（下簡稱愛來公司）所簽發交付
    、支票號碼0000000號、付款銀行為臺北國際商業銀
    行、面額為新臺幣（下同）四萬五千一百七十元、受款人為
    錦榮公司、發票日為九十二年十一月二十日之支票一紙，適
    為乙○○於九十二年十一月十七日丙○○遺失上開支票後，
    至九十三年一月八日提示前之某時，在彰化縣轄內某不詳地
    點意外拾獲，詎乙○○竟心生貪念，基於意圖為自己不法所
    有之侵占遺失物犯意，以及偽造印章、背書以提示支票之行
    使偽造私文書犯意，先變易持有之意思為所有之意思，將上
    開拾獲之支票予以侵占入己，進而偽造「錦榮有限公司」之
    長條型公司章，並蓋用於上開支票之背書欄，而偽造「錦榮
    有限公司」之背書，繼而於已逾票載發票日之九十三年一月
    八日持向華僑商業銀行員林分行提示而行使之，足以生損害
    於錦榮公司之權益。嗣因錦榮公司早於九十二年十一月十九
    日即將上開遺失之支票掛失止付，經臺灣票據交換所臺中市
    分所函知警方提示人資料，始循線查知上情。
二、案經彰化縣警察局鹿港分局報請臺灣彰化地方法院檢察署檢
    察官偵查起訴。
    理  由
一、訊據被告乙○○供承確有於上揭時、地提示前開他人遺失之
    支票，雖矢口否認有何侵占遺失物及行使偽造私文書之犯行
    ，辯稱：伊於錦榮公司負責銷售雀巢奶粉，雀巢公司曾給予
    業務員一些彈性運用之贈品奶粉，伊離職後乃於九十二年十
    一月底至十二月初間之某日，將前開贈品奶粉以一萬三千餘
    元之價格，轉售予錦榮公司以前之客戶、曾在彰化縣和美鎮
    經營「糖友超商」、自稱「簡永忠」之成年男子，雙方約定
    在彰化縣秀水鄉秀水高工旁交貨，該自稱「簡永忠」之成年
    男子即交付上開支票用以支付前揭奶粉貨款一萬三千餘元及
    前所積欠伊之債務約一萬元，所餘款項則請伊代為清償其前
    所積欠錦榮公司之貨款，伊收取該紙支票時，背書欄已有錦
    榮公司之背書云云。惟查：
（一）本件支票係屬他人遺失之物，蓋用於上開支票背書欄之「
　　　錦榮有限公司」長條型公司章，並非錦榮公司所有，以及
      前揭支票於掛失止付後，為被告所提示之事實，業據證人
      丙○○及錦榮公司負責人丁○○分別於偵查中結證綦詳，
      復有掛失止付票據提示人資料查報表、遺失票據申報書、
      退票理由單、支票正反面影本、愛來公司所簽發之前揭支
      票係由證人丙○○簽收之記錄表等件附卷可稽，堪先認定
      。
（二）又被告雖辯稱上開支票係曾在彰化縣和美鎮經營「糖友超
      商」、自稱「簡永忠」之人向伊購買贈品奶粉所交付云云
      ，然查：（１）前開「糖友超商」之實際負責人為甲○○
      ，掛名負責人為陳智猛，此經證人陳智猛於偵查中證述在
      卷，並有內容載明「糖友超商」登記負責人為陳智猛之財
      政部臺灣省中區國稅局彰化縣分局九十三年二月二十七日
      中區國稅彰縣三字第○九三○○○七一○六號函及附件一
      份存卷可據，此部分與被告所辯已有出入，又被告始終無
      法提出該自稱「簡永忠」成年男子之基本資料，以供本院
      查證，則究竟是否確有該自稱「簡永忠」之人，恐非無疑
      。（２）另被告從事業務員工作多年，社會經驗堪稱豐富
      ，有無可能任意將具有相當經濟價值之奶粉，出售予年籍
      欠詳、僅自稱為「簡永忠」之買方，且於收受自稱為「簡
      永忠」之買方所交付之來源欠詳、非本人所簽發之支票時
      ，未要求買方於該支票背書，資為日後行使追索權之憑據
      ，亦顯有可疑。（３）又「糖友超商」係向錦榮公司購買
      物品，為錦榮公司之客戶，此亦據錦榮公司負責人丁○○
      於偵查中證述在卷，則衡情僅有「糖友超商」之負責人為
      支付貨款而交付支票予錦榮公司，豈有錦榮公司售出貨物
      尚須交付支票予「糖友超商」之理，則被告辯稱收受前開
      支票之際，上揭支票除受款人已載明為錦榮公司外，背面
      亦已蓋有錦榮公司之背書一節，實與常理有悖，難予遽信
      。（４）再被告自稱前任職錦榮公司係因曠職過多而離職
      ，錦榮公司負責人丁○○則於偵查中證述被告有挪用公款
      之行為，並經檢察官以九十四年度偵字第一○九一號案件
      偵查中，惟不論何者，均顯現被告與錦榮公司間已全無信
      任關係存在，則被告辯稱上揭支票之票面金額四萬五千一
      百七十元，扣除前揭奶粉貨款一萬三千餘元及前所積欠伊
      之債務約一萬元，所餘款項二萬二千餘元係請伊代為清償
      其前所積欠錦榮公司之貨款云云，亦與常情有違，而無足
      採。
（三）另證人丙○○已證稱上揭支票係其代表錦榮公司向愛來公
      司收取後所不慎遺失之物，而被告前開取得系爭支票來源
      之辯詞，核無足取，已如前述，且被告亦未能提出其他足
      以證明前揭支票係合法取得之證據，則被告客觀上既確係
      持有他人所遺失之前開支票，自堪信上開支票係為被告於
      前開期間內之某時所意外拾獲無誤。
（四）再本件支票係被告所拾獲，以及被告其後確有提示前開蓋
      有錦榮公司背書支票之事實，已分別說明如前，而被告對
      於何以上開支票背面蓋有錦榮公司之背書，所為之前揭辯
      詞，復無可採，又不能提出其他合理之說明，且錦榮公司
      負責人丁○○亦於偵查中證稱前開於支票背面蓋用印文背
      書之錦榮公司印章，並非錦榮公司所有，則依前開相關間
      接證據互為參酌，亦堪信本件應係被告為求背書連續，而
      先自行偽造錦榮公司印章，進而於該支票背面偽造錦榮公
      司之背書，其後再據以提示付款無訛。
（五）綜上所述，被告前開所辯各節，均無足採，本件事證明確
      ，被告右揭犯行，洵堪認定，應予依法論科。
二、核被告所為，係犯刑法第三百三十七條條第一項之侵占遺失
    物罪，同法第二百十六條、第二百十條之行使偽造私文書罪
    。被告偽造錦榮公司之印章及偽造錦榮公司背書於支票背面
    之行為係偽造私文書之階段行為，而其偽造私文書後持以行
    使，偽造之低度行為復為行使之高度行為所吸收，均不另論
    罪。又其所犯上開二罪間，有方法、結果之牽連關係，應從
    較重之行使偽造私文書罪處斷。爰審酌被告之品行、智識程
    度，犯罪之動機、方法、手段、所得利益、所生損害，犯罪
    後仍飾詞圖卸，未見真誠悔悟之心等一切情狀，量處如主文
    所示之刑，以示儆懲。至於偽造之「錦榮有限公司」印章一
    枚，及本件支票背面所偽造「錦榮有限公司」印文一枚，爰
    均併依刑法第二百十九條之規定宣告沒收。
三、另臺灣彰化地方法院檢察署檢察官移送併辦之九十四年度偵
    字第一○九一號（含九十三年度他字第一五七二號）案件，
    經查該案件係告訴人鏘榮有限公司認被告涉有業務侵占犯行
    而提出告訴，惟被告前開遭告訴人指訴之業務侵占犯行，核
    與本案前揭論罪科刑之侵占遺失物或行使偽造私文書犯行，
    並無實質上或裁判上之一罪關係，本院依法尚無從併予審理
    ，應退回原移送機關，由檢察官另行為適法之處理，附此敘
    明。
據上論斷，應依刑事訴訟法第二百九十九條第一項前段，刑法第
三百三十七條、第二百十條、第二百十六條、第五十五條、第四
十一條第一項前段、第二百十九條，罰金罰鍰提高標準條例第一
條前段、第二條，判決如主文。
本案經檢察官郭緯中到庭執行職務。
中　　華　　民　　國　　94　　年　　6 　　月　　28　　日
              臺灣彰化地方法院刑事第三庭
                審判長法  官  李  進  清
                      法  官  紀  佳  良
                      法  官  高  文  崇
以上正本證明與原本無異。
如不服本判決，應於判決送達後10日內，向本院提出上訴狀（須
附上訴狀繕本）。
告訴人或被害人對於判決如有不服具備理由請求檢察官上訴者，
其上訴期間之計算係以檢察官收受判決正本之日期為準。
中　　華　　民　　國 　 94　　年　　7 　　月　　4 　　日
                      書記官  張  木  松
附錄論罪科刑法條：
中華民國刑法第337條
(侵占遺失物罪)
意圖為自己或第三人不法之所有，而侵占遺失物、漂流物或其他
離本人所持有之物者，處500 元以下罰金。
中華民國刑法第210條
(偽造變造私文書罪)
偽造、變造私文書，足以生損害於公眾或他人者，處 5 年以下有
期徒刑。
中華民國刑法第216條
(行使偽造變造或登載不實之文書罪)
行使第 210 條至第 215 條之文書者，依偽造、變造文書或登載
不實事項或使登載不實事項之規定處斷。
